【裁判字號】    98,交抗,176
【裁判日期】    980326
【裁判案由】    違反道路交通管理處罰條例
【裁判全文】
臺灣高等法院交通事件裁定             98年度交抗字第176號
抗  告  人  甲○○
即受處分人
上列抗告人即受處分人因違反道路交通管理處罰條例案件，不服
臺灣新竹地方法院，中華民國97年12月30日所為裁定（97年度交
聲字第466 號），提起抗告，本院裁定如下：
    主  文
抗告駁回。
    理  由
一、按汽車駕駛人，行經有燈光號誌管制之交岔路口闖紅燈者，
    處新臺幣（下同）1,800 元以上5,400 元以下罰鍰，並記違
    規點數3 點；又汽車駕駛人，駕駛汽車有違反本條例之行為
    ，經交通勤務警察或依法令執行交通稽查任務人員制止時，
    不聽制止或拒絕停車接受稽查而逃逸者，除按各該條規定處
    罰外，處3,000 元以上6,000 元以下罰鍰，並記違規點數1
    點，道路交通管理處罰條例第53條、第60條第1 項及第63條
    第1 項第1 款、第3 款分別定有明文。次按「汽車駕駛人之
    行為有下列情形之一，當場不能或不宜攔截製單舉發者，得
    逕行舉發：一、闖紅燈或平交道。... 四、不服指揮稽查而
    逃逸... 」、「第一項逕行舉發，應記明車輛牌照號碼、車
    型等可資辨明之資料，以汽車所有人為被通知人製單舉發」
    ，道路交通管理處罰條例第7 之2 條第1 項第1 款、第4 款
    、第4 項亦規定甚明。末按行政罰法第7 條第1 項規定：「
    違反行政法上義務之行為非出於故意或過失者，不予處罰。
    」但同法第1 條但書規定：「其他法律有特別規定者，從其
    規定。」而道路交通管理處罰條例第85條第4 項規定：「依
    本條例規定逕行舉發或同時併處罰其他人之案件，推定受逕
    行舉發人或該其他人有過失」。即將上開有關逕行舉發之法
    定效力予以明文化，即受處分人既經逕行舉發違規，若無反
    證證明，即推定為有過失。
二、原處分意旨略以：抗告人即受處分人甲○○所有之車牌號碼
    RPK-659 號輕型機車，於民國（下同）97年8 月14日傍晚6
    時2 分許，行經有燈光號誌管制之新竹市○○路、竹光路口
    闖紅燈左轉，經新竹市警察局第一分局樹林頭派出所員警葉
    天星鳴笛示警攔停稽查，惟該車騎士拒絕停車接受稽查，乃
    加速往前離去，遂依所記下車號以電腦查詢車籍資料核對後
    ，填製竹市警交字第E00000000 號舉發違反道路交通管理事
    件通知單（以下簡稱：舉發通知單），逕行舉發抗告人違反
    道路交通管理處罰條例第53條第1 項、第60條第1 項規定。
    抗告人於應到案日期前提出申訴，經原處分機關函請舉發機
    關調查結果，仍認抗告人所有之車輛有上開違規行為，原處
    分機關乃依道路交通管理處罰條例第53條第1 項、第60條第
    1 項、第63條第1 項、及違反道路交通管理事件統一裁罰基
    準表規定，分別裁處抗告人罰鍰1,800 元、3,000 元，並各
    記違規點數3 點、1 點。
三、抗告意旨略以：抗告人於案發當日傍晚確有騎乘上開機車於
    新竹市○○路上靠右行駛，行至竹光路口就直接左彎欲返家
    ，無意闖越紅燈，並於發覺後便往後退回中正路左方之斑馬
    線旁，抗告人並非故意闖越紅燈。且因當時家中正辦喪事，
    傷心難抑，故於行駛上開路段期間均係以低頭狀態前進及後
    退，並未看見執勤員警之攔停手勢。綜上，抗告人並無闖紅
    燈及拒絕停車接受稽查而逃逸之違規事實，爰請求撤銷原處
    分及原裁定云云。
四、經查：
（一）抗告人於舉發通知單所載之時、地，騎乘其所有車牌號碼
      RPK-659 號輕型機車，有「闖紅燈」、「違反處罰條例之
      行為，不聽勤務人員制止」等違規事實，業據證人即舉發
      警員葉天星於原法院時證稱：伊於97年8 月14日傍晚5 時
      至7 時執行交通巡務，於當日傍晚6 時2 分許，伊站在竹
      光路、中正路口，發現1 位女士即在庭之抗告人騎乘RPK-
      659 號機車由中正路往西行駛，當時是紅燈，抗告人衝過
      行人穿越道，伊發現後就鳴笛並以手勢警告抗告人，結果
      抗告人仍持續騎至路中央要往左彎，但無法左轉通行（當
      時只有武陵路往竹光路是可以左轉和直行，其他的路口都
      是紅燈），伊便上前請抗告人退回停止線，抗告人即騎車
      倒退到中正路口之快車道上，當時抗告人有些情緒反應，
      並稱沒有違規，伊便詢問抗告人：「是我冤枉妳嗎？」，
      便請抗告人到路邊停車，並出示證件駕照，此時，伊與抗
      告人是面對面，約一個手臂之距離，抗告人卻不理會而騎
      乘機車往反方向從中正路往東掉頭走掉等語明確（見原審
      卷第21頁至第23頁）。按交通警察製單舉發違反道路交通
      管理處罰條例所列之違規事實，本質上為行政處分，係公
      務員基於職務上之權力，依法就特定之具體事件所為之具
      公法上效果之單方行政行為，基於公務員為公法上行為具
      有公信力之原則，該行政行為當可被推定為真正，其據以
      依法處分之事實認定亦為正確無誤。況本件證人葉天星與
      抗告人並不相識，素無怨懟，自無設詞攀誣抗告人之理，
      其證言自屬可信。抗告人就其所主張執勤員警之舉發有誤
      一節，既未提出相關證據以供調查，本院亦查無任何證據
      足資證明執勤員警有何捏造事實違法取締之情事存在，則
      執勤警員本其維護交通秩序、安全職責所為之舉發，自應
      受到合法、正確之推定。此外，亦有證人當庭標示之路線
      圖附卷可資佐證（見原審卷第26頁），參以抗告人於原法
      院詢問時亦陳稱：其當時已左彎至中正路、竹光路口中間
      ，並「感覺」前方為紅燈，之後有人靠近，並與伊對話，
      其知悉已闖紅燈是錯的等語（見原審卷第20頁），核與證
      人葉天星上開證述情節亦大致相符，是抗告人確有於前揭
      時、地闖紅燈及拒絕停車接受稽查而逃逸之違規事實，應
      無疑義。
（二）至抗告人雖以其於發覺闖紅燈後隨即退回中正路左方斑馬
      線後方等情置辯，反益見其確有於紅燈顯示時，已闖越停
      止線及行人穿越道進入路口範圍，足以妨害其他方向人、
      車通行之違反號誌管制行駛之行為，縱其抗辯係因家有喪
      事，心情難過，於低頭狀態駕駛機車，未注意交通號誌，
      並非故意闖越紅燈等情屬實，至多僅得認抗告人之行為非
      出於故意，尚難認抗告人全無過失，亦無礙其有前開違規
      行為之認定。況抗告人於原法院詢問時曾表示：當時頭低
      低的，感覺有人靠近伊，伊就說「我不是故意的」，對方
      也說「難道是我錯了嗎？」，伊復表示「我也沒說你錯」
      ，退到斑馬線之後已知道自己闖紅燈等語（見原審卷第20
      頁），亦核與證人葉天星所證述：印象中抗告人曾向伊表
      示沒有違規之話語，伊可能也有說「難道是我錯了嗎」，
      意思是要表達伊不是無緣無故取締等語（見原審卷第23頁
      ），大致相符。是抗告人與證人葉天星既有前揭對話，則
      抗告人辯稱不知證人葉天星上前盤查云云，要與常情不符
      ，難以採信。
五、綜上所述，本件抗告人有（一）駕車行經有燈光號誌管制之
    交岔路口闖紅燈、及（二）經交通勤務警察或依法令執行交
    通稽查任務人員制止時，不聽制止或拒絕停車接受稽查而逃
    逸等之違規行為，原處分機關乃依道路交通管理處罰條例第
    53條第1 項、第60條第1 項、第63條第1 項及違反道路交通
    管理事件統一裁罰基準表規定，分別裁處罰鍰1,800 元、3,
    000 元，並各記違規點數3 點、1 點，於法洵屬有據。原裁
    定認抗告人確有前揭違規行為，因而將抗告人之異議聲明駁
    回，其認事用法，並無違誤。抗告人執前揭辯詞指摘原裁定
    不當，並無理由，應予駁回。
六、據上論斷，應依道路交通案件處理辦法第26條，刑事訴訟法
    第412 條，裁定如主文。
中    華    民    國    98    年    3     月    26    日
                  刑事第十四庭審判長法  官  陳志洋
                                    法  官  梁耀鑌
                                    法  官  謝靜恒
以上正本證明與原本無異。
不得再抗告。
                                    書記官  陳珮茹
中    華    民    國    98    年    3     月    27    日


司法院資訊處製作；財團法人民間司法改革基金會備份。
